臺灣臺中地方法院刑事判決　　　　　　　　　　　　　九十年度易字第一八三五號
　　公　訴　人　臺灣臺中地方法院檢察署檢察官
　　被　　　告　丁○○
右列被告因誣告案件，經檢察官提起公訴（九十年度偵字第九一○一號），本院判決
如左：
    主  文
丁○○無罪。
    理  由
一、公訴意旨略以：緣被告丁○○前以告訴人丙○○名義向冠綸汽車有限公司以分期
    付款方式購買車牌號碼六Ｌ─九三八六號自小客車，嗣於民國九十年二月一日與
    告訴人訂定切結書，約定該車由被告使用，至於價金、保險費則由被告負擔，如
    三年後價金付畢，告訴人即將該車過戶予被告。惟因被告嗣未依約繳交價金及保
    險費等款項，告訴人因而於九十年三月六日九時許，與證人己○○及戊○○一同
    前往臺中市○區○○路與健行路口，向被告索回上開自小客車，被告明知該自小
    客車並未失竊（起訴書誤載為遺失），竟於同日十一時三十分許，向主管刑事偵
    查之機關即臺中市警察局第二分局文正派出所申報：於九十年三月六日八時四十
    分在臺中市○區○○路與健行路口發現該車失竊，並請警察單位協助偵查持有人
    之竊盜罪嫌，未指定犯人而向該管公務員誣告不特定人犯罪，因認被告涉犯刑法
    第一百七十一條第一項未指定犯人誣告罪嫌。
二、按犯罪事實，應依證據認定之，無證據不得推定其犯罪事實；不能證明被告犯罪
    者，應諭知無罪之判決，刑事訴訟法第一百五十四條、第三百零一條第一項分別
    定有明文。又認定不利於被告之事實，須依積極證據，苟積極證據不足為不利於
    被告事實之認定時，即應為有利於被告事實之認定，更不必有何有利之證據；認
    定犯罪事實所憑之證據，雖不以直接證據為限，間接證據亦包括在內；然而無論
    直接或間接證據，其為訴訟上之證明，須於通常一般之人均不致有所懷疑，而得
    確信其為真實之程度者，始得據為有罪之認定，倘其證明尚未達到此一程度，而
    有合理性之懷疑存在時，即無從遽為有罪之確信，最高法院著有三十年上字第八
    一六號判例及七十六年臺上字第四九八六號判例可資參照。另告訴人之告訴，係
    以使被告受刑事訴追為目的，是其陳述是否與事實相符，仍應調查其他證據以資
    審認。又被害人之陳述如無瑕疵，且就其他方面調查又與事實相符，固足採為科
    刑之基礎，倘其陳述尚有瑕疵，則在未究明前，遽採為論罪科刑之根據，即難認
    為適法（最高法院八十三年度臺上字第九八九號判決意旨參照）。又誣告罪之成
    立，以告訴人所訴被訴人之事實必須完全出於虛構為要件，若有出於誤會或懷疑
    有此事實而為申告，以致不能證明其所訴之事實為真實，縱被訴人不負刑責，而
    告訴人本缺乏誣告之故意，亦難成立誣告罪名，最高法院亦著有四十四年度臺上
    字第八九二號判例可資參照。
三、公訴人認被告涉犯刑法第一百七十一條第一項未指定犯人誣告罪嫌，無非係以告
    訴人丙○○於警訊之指訴與證人己○○、戊○○證述內容相符，並有車輛失竊電
    腦輸入單、切結書各一份可稽，為其論據。訊據被告丁○○堅決否認有何誣告犯
    行，辯稱：當天伊車子停放在臺中市○○路及健行路口，要去上班時遇到證人己○○及戊○○，證人己○○要伊將車子留下來，伊即將車門鎖上後，上樓拿收據
    要給證人己○○看，結果下來車子就不見了，當時尚不能確定車子是被證人己○○牽走，後來去警局查詢該車並無被拖吊之紀錄才報案等語。經查
  （一）告訴人丙○○雖於警訊時指訴：被告向伊借車不還，乃委託證人己○○前往
        將該車牽回，被告在場並同意，但嗣後被告心有未甘，謊報該車失竊以洩恨
        云云（見偵卷第十一頁背面），惟查告訴人丙○○於本院九十年六月二十七
        日調查時指陳：關於有經被告同意取回車輛乙事，並非伊親眼所見，而係伊
        父親乙○○告知的等語，是告訴人於警訊之前開指訴，既非其親眼目睹，而
        係聽聞他人轉述，核屬傳聞證據，不得作為不利於被告之證據。至卷附臺中
        市警察局車輛失竊電腦輸入單一紙，固足以證明被告有向警局申報失竊之行
        為，惟仍不足以證明被告有明知該車未失竊而故意誣陷他人之行為。
  （二）證人己○○於警訊時固陳稱：因該車貸款未繳，所以伊與冠綸汽車有限公司
        之課長戊○○一同前往將該自小客車牽走，當時被告有在現場，並有同意伊
        將車開走云云（見偵卷第十三頁起）；嗣證人己○○於本院九十年十二月十
        日調查時到庭證述：伊將車子開走，被告並未同意，但被告知道伊前去之目
        的等語，是證人己○○就開走該車是否有經被告同意乙節，在警訊及本院調
        查時之證言相互矛盾；至於證人戊○○僅於證人己○○之警訊筆錄被訊問人
        處簽名，而未另行製作警訊筆錄，嗣於本院九十年七月十三日同日調查時證
        述：伊在臺中市○○路與健行路口看到該車，即通知證人乙○○，證人乙○○即委託伊及證人己○○前往處理，在八時許被告就來了，證人己○○即開
        始與被告協調，後來被告在證人己○○將車開走時，就走上樓，伊不知被告
        為何上樓，伊都是站在旁邊讓證人己○○與被告協調云云，是證人戊○○之
        證言亦無法證明被告有同意證人己○○將該車開走之事。雖證人戊○○於同
        日並證述：有告訴被告要將車子牽走，證人己○○係以鑰匙將車開走云云，
        惟查證人己○○於本院九十年十二月十日調查時證述：伊叫被告要交還車子
        ，但被告不讓伊開走，被告坐進駕駛座，伊即坐到駕駛座右側座位，後來伊
        說要叫管區警員來，被告即將車上之違禁物拿走，鑰匙放在車上，伊即將車
        開走云云，是依證人己○○及戊○○所言，被告既明知其二人前去之目的是
        要將該車取走，而證人己○○復證陳被告並不同意交還車子，則被告在下車
        之際，焉有可能將鑰匙留置於車上，以使證人己○○有機可乘取走鑰匙並將
        車開走？而證人己○○及戊○○係前去取走該車之人，關於取車之過程如何
        、方式是否平和等，攸關其個人之民事甚至刑事責任，而與被告係立於利害
        相對之對立地位，其證言自會極力避免讓自身陷於不利之境地，是其證述以
        鑰匙將該車開走云云，是否屬實，尚堪置疑。
  （三）證人乙○○於本院九十年六月二十七日調查時證述：當天是伊請證人己○○
        過去幫忙處理，該車是拖吊回來的等語，雖其嗣於本院九十年七月十三日證
        人己○○到庭證述後改稱：當時伊不在現場，不知道車子是如何牽回來的，
        之前說是拖吊回來的是伊自己猜想的云云，惟查證人甲○○於九十年十月十
        五日調查時到庭證稱：被告的車子平時都放在伊工作的便利商店門口，有一
        天在八點左右，有人來拖吊被告的車子，是類似高速公路私人拖吊車，之後
        就未再見過被告的車子停在該處等語，茍證人己○○並未告知證人乙○○有
        拖吊該車之事，證人乙○○應無由於本院初次訊問時證述該車是拖吊回來的
        等語，業據被告供述即證人乙○○證陳在卷，參以被告於事發當日晚上詢問
        證人乙○○，經證人乙○○承認委託證人己○○將該車牽走後，於翌日交付
        該車之鑰匙一支給證人乙○○，要求其將車返還等情，茍該車係證人己○○
        以鑰匙開走，被告僅要求證人乙○○允諾將車牽回即足，應無再行交付該車
        鑰匙之必要。是證人乙○○於本院九十年六月二十七日證述該車係拖吊回來
        的等語及證人甲○○證述見到被告之自小客車被拖吊等情，應屬可信。從而
        被告之辯解，應非無據。
  （四）又證人戊○○於本院九十年七月十三日調查時證述：證人己○○將車開走時
        ，被告正走上樓，伊不知當時被告是否已上樓了等語，足證被告所辯伊上樓
        拿收據下來後車就不見了等語，應屬實在，是被告既未親眼目睹證人己○○
        將車取走，而在懷疑車子係證人己○○取走，但未能確信之情形下，前往警
        局申報失竊，尚無法認為被告有誣告之故意或行為。
  （五）綜上所述，公訴人據以起訴被告犯罪之證據，於訴訟證明上，尚未至可確信
        為真實而無所懷疑之程度，自難據採為被告犯罪之依據。揆諸首揭法律規定
        及判例意旨，自難遽令被告負誣告之刑責。此外，復查無其他積極證據足以
        證明被告有何誣告犯行，自屬不能證明被告犯罪，應為被告無罪之諭知。
據上論斷，應依刑事訴訟法第三百零一條第一項，判決如主文。
中      華      民      國    九十一    年      八      月      六      日
                              臺灣臺中地方法院刑事第七庭
                               審判長法  官  夏  一  
                                     法  官  簡  源  希
                                     法  官  郭  妙  俐
右正本證明與原本無異。
如不服本判決，應於判決送達後十日內向本院提出上訴狀，上訴於臺灣高等法院臺中
分院( 須附繕本 )。
                                     書記官
中      華      民      國    九十一    年      八      月      八      日
